臺灣士林地方法院刑事判決　　　　　　　100年度簡字第116號
公　訴　人　臺灣士林地方法院檢察署檢察官
被　　　告　劉宗明
上列被告因詐欺案件，經檢察官提起公訴（94年度偵字第4515號
），被告於本院準備程序中自白犯罪（100 年度易緝字第29號）
，經本院合議庭裁定由受命法官獨任逕以簡易判決處刑，並判決
如下：
    主  文
劉宗明犯詐欺取財罪，處有期徒刑月，如易科罰金，以銀元
佰元即新臺幣玖佰元折算壹日。緩刑貳年。
    事實及理由
一、本件犯罪事實及證據，除引用檢察官起訴書之記載（如附件
    起訴書）外，被告於本院準備程序中之自白核與起訴書所載
    證據相符，足見被告自白與事實相符，本件事證明確，被告
    犯行洵堪認定，應依法論科。
二、按行為後法律修正，致行為時與裁判時之法律規定不同，而
    有刑法第2 條第1 項行為後法律變更情形者，應比較新舊法
    ，依「從舊從輕」之法則，適用最有利於行為人之法律；又
    所稱「法律變更」應係指刑罰法律變更，即犯罪構成要件或
    處罰之內容變更，或「罪」「刑」雖未變更，但因法條修正
    結果，使刑罰之實質內容發生變動而輕重之別者而言。查：
（一）被告行為後，刑法第33條第5 款關於「罰金：1 元以上」
      規定，修正公布為「罰金：新臺幣1 千元以上，以百元計
      算之」，故法定本刑中列有罰金刑者，其法定最低度罰金
      刑因之提高，涉及科刑規範之變更，自有新舊法比較必要
      （最高法院95年第8 次刑事庭會議決議參照），比較結果
      ，以舊法有利於行為人，應適用舊法規定定其罰金部分之
      法定刑。
（二）關於罰金刑貨幣單位由銀元修正為新臺幣之法律適用，因
      95年7 月1 日修正公布施行之刑法施行法第1 條之1 增訂
      「（第1 項）中華民國94年1 月7 日刑法修正施行後，刑
      法分則編所定罰金之貨幣單位為新臺幣。（第2 項）94
      年1 月7 日刑法修正時，刑法分則編未修正之條文定有罰
      金者，自94年1 月7 日刑法修正施行後，就其所定數額提
      高為30倍。但72年6 月26日至94年1 月7 日新增或修正之
      條文，就其所定數額提高為3 倍」，經查，刑法第339 條
      第1 項自72年6 月26日（即罰金罰鍰提高標準條例修正公
      布日）迄今未修正，其罰金之法定刑為「1 千元」（貨幣
      單位為「銀元」），再依罰金罰鍰提高標準條例第1 條前
      段規定罰金刑提高10倍為「銀元1 萬元」，依現行法規所
      定貨幣單位折算新臺幣條例規定折算為「新臺幣3 萬元」
      ；又於刑法施行法第1 條之1 施行日（即95年7 月1 日）
      後，刑法所定罰金之貨幣單位改為「新臺幣」，就其所定
      數額提高30倍，亦為「新臺幣3 萬元」，是刑法施行法第
      1 條之1 施行後，罰金刑貨幣單位雖有「新臺幣」之更異
      ，惟適用結果之罰金額度則無二致，就罰金法定刑提高之
      「刑罰權規範內容」並無利或不利變更，自不生新舊法之
      比較問題，惟應適用具特別法性質之刑法施行法第1 條之
      1 規定。
（三）被告行為時之易科罰金折算標準，依修正前刑法第41條第
      1 項前段規定：「犯最重本刑為6 年以下有期徒刑以下之
      刑之罪，而受6 個月以下有期徒刑或拘役之宣告，因身體
      、教育、職業、家庭之關係或其他正當事由，執行顯有困
      難者，得以1 元以上3 元以下折算1 日，易科罰金。」及
      修正前罰金罰鍰提高標準條例第2 條前段（現已刪除）規
      定，就其原定數額提高為1 百倍折算1 日，應以銀元3 百
      元折算1 日，經折算為新臺幣後，應以新臺幣9 百元折算
      為1 日。惟95年7 月1 日修正公布施行之刑法第41條第1
      項前段規定：「犯最重本刑為5 年以下有期徒刑以下之刑
      之罪，而受六個月以下有期徒刑或拘役之宣告者，得以新
      臺幣1000元、2000元或3000元折算1 日，易科罰金。」比
      較修正前後之易科罰金折算標準，以95年7 月1 日修正公
      布施行前之規定，較有利於被告，依刑法第2 條第1 項前
      段之規定，應適用修正前刑法第41條第1 項前段及廢止前
      罰金罰鍰提高標準條例第2 條規定，定其折算標準。
（四）綜合比較上開新舊法有關罰金之規定，修正後之規定並非
      較有利於被告，是依刑法第2 條第1 項之規定，被告所為
      上開犯行，即應適用行為時即修正前之刑法規定。至「易
      科罰金之折算標準，新法施行後，應依新法第2 條第1項
      之規定，適用最有利於行為人之法律」，此觀最高法院95
      年第8 次刑事庭會議決議甚明，是「易刑處分」部分自不
      生一體適用之問題，而得與本刑分別適用新舊法（臺灣高
      等法院暨所屬法院95年法律座談會刑事類提案第3 號、最
      高法院95年臺上字第5125號判決參照），附此敘明。
三、核被告所為，係犯刑法第339 條第1 項之詐欺取財罪。爰審
    酌被告犯罪之動機、目的、手段，犯罪時所受之刺激及其品
    性、生活狀況、智識程度、犯罪所生之損害，及犯罪後態度
    等一切情狀，量處如主文所示之刑，並諭知易科罰金之折算
    標準。又被告為上開犯行後，中華民國九十六年罪犯減刑條
    例業於96年6 月15日經立法院三讀通過，並於同年7 月16日
    施行，本件被告所犯上開罪行，雖犯罪時間係於96年4 月24
    日以前，然被告係於95年6 月22日經本院發佈通緝，迄100
    年11月3 日始經緝獲，依中華民國九十六年罪犯減刑條例第
    5 條之規定，被告並未於96年12月31日以前自動歸案接受審
    判、執行，自無上開減刑條例減刑之適用，併此說明。
四、又被告前均未曾受有期徒刑以上刑之宣告，此有臺灣高等法
    院被告前案紀錄表在卷可稽，被告因一時失慮，偶罹刑典，
    事後已坦承犯行，深具悔意，且當庭賠償被害人詐騙所得金
    額之損害，經此刑之宣告後，應知警惕而無再犯之虞，本院
    因認暫不執行其刑為當，是併予宣告緩刑2年，以啟自新。
五、依刑事訴訟法第449 條第2 項、第454 條第2 項，刑法第
    339 條第1 項、修正前第41條第1 項前段、第74條第1 項第
    1 款，刑法施行法第1 條之1 第1 項、第2 項前段，廢止前
    罰金罰鍰提高標準條例第2 條前段，逕以簡易判決處如主文
    所示之刑。
六、如不服本判決，得自收受送達之日起10日內，向本院提起上
    訴。
中    華    民    國    100   年    11    月    30    日
                  刑事第三庭法  官  黃國益
以上正本證明與原本無異。
如不服本判決，應於送達後10日內，向本院提起上訴。
                            書記官  謝文傑
中    華    民    國   100    年    12    月    2     日
附錄本件論罪科刑依據法條全文：
刑法第339條
意圖為自己或第三人不法之所有，以詐術使人將本人或第三人之
物交付者，處5 年以下有期徒刑、拘役或科或併科1 千元以下罰
金。
以前項方法得財產上不法之利益或使第三人得之者，亦同。
前二項之未遂犯罰之。